臺灣臺中地方法院刑事判決　　　　　　 100年度訴字第1486號
公　訴　人　臺灣臺中地方法院檢察署檢察官
被　　　告　黃奇新
指定辯護人　本院公設辯護人　戴遐齡
上列被告因違反毒品危害防制條例案件，經檢察官提起公訴（一
００年度偵字第一四四五號），本院判決如下：
    主    文
黃奇新共同販賣第一級毒品，累犯，處有期徒刑拾伍年陸月；未
扣案之廠牌、序號不詳之行動電話壹支（含門號為000000
0000號之ＳＩＭ卡壹張）沒收，如全部或一部不能沒收時，
應與「張義哲」連帶追徵其價額。
    犯罪事實
一、黃奇新（綽號「阿新」）前因施用第一級毒品案件，經本院
    以九十四年度訴字第一八五九號判決判處有期徒刑十月確定
    ；又因施用第一、二級毒品案件，經本院以九十四年度訴字
    第五九四一號判決分別判處有期徒刑十一月及三月，應執行
    有期徒刑一年確定；後二罪嗣經法院依中華民國九十六年罪
    犯減刑條例裁定減為有期徒刑五月十五日及一月十五日，另
    定其應執行刑為有期徒刑六月確定，再與首揭施用第一級毒
    品罪所處有期徒刑十月之刑期接續執行，於民國九十六年七
    月十六日在監服刑期滿執刑完畢（其後仍在監執行另案詐欺
    罪所處拘役二十二日之刑期，直至同年八月七日出監）。詎
    黃奇新仍不知悔改，明知海洛因係毒品危害防制條例第二條
    第二項第一款所稱之第一級毒品，依法不得持有、販賣。惟
    黃奇新見販賣毒品有利可圖，竟與名為「張義哲」之成年男
    子（未據起訴）共同基於販賣第一級毒品海洛因牟取差價利
    潤之犯意聯絡，由黃奇新以其所有之廠牌、序號不詳行動電
    話，插入其所有門號為0000000000號之ＳＩＭ卡
    ，與林昭宏所使用之門號為0000000000號行動電
    話，於九十七年八月三十一日中午十二時三十九分、四十六
    分、下午一時十七分、二十九分、四十九分許，分別聯繫販
    賣第一級毒品海洛因之事宜，再於同日下午一時四十九分後
    之某時，由黃奇新駕車搭載名為「張義哲」之友人，駛抵臺
    中市○○○路○段附近、太原路與東光路口之跳蚤市場，再
    招呼在場等候之林昭宏上車後，由「張義哲」在車內將重約
    半錢（黃奇新與林昭宏就數量是否短少零點一五公克仍有爭
    執）、價值約新臺幣（下同）一萬二千元之第一級毒品海洛
    因售予林昭宏，但林昭宏迄今仍未支付上開購毒價金，黃奇
    新即以上開方式販賣第一級毒品海洛因，並從中賺取差價牟
    利。嗣林昭宏於九十九年八月十七日，向檢察官具狀表明願
    意供出毒品來源，迨同年月二十七日接受檢察官偵訊時，林
    昭宏陳稱係以上開行動電話門號向綽號「阿新」之男子購買
    海洛因，經檢察官調閱先前合法通訊監察所得譯文，並向監
    所查證綽號「阿新」之人真實身分，始循線查獲黃奇新。
二、案經林昭宏告發後，由臺灣臺中地方法院檢察署檢察官偵查
    起訴。
    理    由
壹、證據能力取捨之意見：
一、按刑事訴訟法第一百五十九條之一第二項規定，被告以外之
    人於偵查中向檢察官所為之陳述，除顯有不可信之情況者外
    ，得為證據。考其立法意旨，係以刑事訴訟法規定檢察官代
    表國家偵查犯罪、實施公訴，依法其有訊問被告、證人及鑑
    定人之職權，證人、鑑定人且須具結，而實務運作時，偵查
    中檢察官向被告以外之人所取得之陳述，原則上均能遵守法
    律規定，不致違法取供，其可信性極高，為兼顧理論與實務
    ，爰於第二項明定被告以外之人於偵查中向檢察官所為之陳
    述，除顯有不可信之情況者外，得為證據（參考刑事訴訟法
    第一百五十九條之一立法理由）。本案證人林昭宏已於檢察
    官偵查時以證人身分作證，經檢察官告以具結之義務及偽證
    之處罰，並命具結而擔保其證述之真實性，且無證據顯示係
    遭受強暴、脅迫、詐欺、利誘等外力干擾情形，或在影響其
    心理狀況致妨礙自由陳述等顯不可信之情況下所為。上揭證
    人於偵訊時之陳述既無顯不可信之情況，依前開說明，自有
    證據能力。
二、又偵查犯罪機關依法定程序監聽之錄音，係以監聽之錄音帶
    為其調查犯罪所得之證據，司法警察依據監聽錄音結果予以
    翻譯而製作之通訊監察譯文，乃該監聽錄音帶內容之顯示，
    此為學理上所稱之「派生證據」，屬於文書證據之一種。於
    被告或訴訟關係人對其譯文之真實性發生爭執或有所懷疑時
    ，法院固應依刑事訴訟法第一百六十五條之一第二項之規定
    ，勘驗該監聽錄音帶以踐行調查證據之程序，俾確認該錄音
    聲音是否為通訊者本人及其內容與通訊監察譯文之記載是否
    相符，或傳喚該通訊者為證據調查。倘被告或訴訟關係人對
    該通訊監察譯文之真實性並不爭執，即無勘驗辨認其錄音聲
    音之調查必要性，法院於審判期日如已踐行提示通訊監察譯
    文供當事人辨認或告以要旨，使其表示意見等程序並為辯論
    者，其所為之訴訟程序即無不合，最高法院九十七年度台上
    字第五六一號刑事判決闡述至明。本案被告及指定辯護人對
    於卷附通訊監察譯文之真實性並不爭執，且本院亦於審理期
    日踐行提示及告以要旨之程序，揆諸前揭說明，該通訊監察
    譯文應有證據能力。
貳、實體認定之依據：
一、訊據被告黃奇新矢口否認有何販賣第一級毒品海洛因予林昭
    宏之犯行，辯稱：伊在九十七年八月三十一日下午一時四十
    九分許，有與林昭宏相互交換重約一公克之海洛因，嗣於同
    日下午五時許，伊又將自己之海洛因送給林昭宏施用，所以
    才會在電話中提及算錢之對談內容云云（詳參一百年十月十
    八日本院審理筆錄）。然查：
（一）上開犯罪事實，業據證人林昭宏於九十九年十一月十六日
      偵訊時，指稱有向被告購買價值一萬二千元之海洛因等情
      明確，且證人林昭宏復於一百年十月十八日本院審理時證
      稱：「當天交易地點是在臺中市○○路與東光路口的跳蚤
      市場，以半錢一萬二的代價向被告購買海洛因，但錢我沒
      有給被告，錢我欠著，後來我有沒有把錢拿給他，我忘記
      了，但被告有跟我追討過前開購毒的款項。」、「當天我
      買完毒品後，用電子磅秤秤量的結果，發現重量不夠，所
      以我才會打電話向被告抱怨。」、「被告開休旅車到太原
      路與東光路口，我上被告的車，坐在後座，開車的是被告
      ，海洛因是被告的朋友交給我，被告的朋友我不認識。毒
      品原本就在被告的朋友身上，但是我是跟被告約定要購買
      毒品的。」、「我是要買半錢，但秤起來的實際重量差了
      零點一五克」等語。對照卷附通訊監察譯文所示，於九十
      七年八月三十一日中午十二時三十九分二十三秒許，林昭
      宏以0000000000號行動電話，撥打被告所使用
      之0000000000號行動電話，向被告詢問：「到
      再講，喂！喂！你有『傳』（臺語發音，意指『準備』）
      嗎？」，被告答稱：「見面再說」，其後另於同日中午十
      二時四十六分、下午一時十七分、二十九分、四十九分許
      ，渠等二人再以電話相互確認對方所在位置，並約在「南
      京東路火車站」、「賊仔市○○路口」碰面，迨同日下午
      五時五十八分三十八秒許，林昭宏即在電話中向被告抱怨
      稱：「你嘛卡拜託好嗎！」、「我們說正經的，之前那些
      我感覺賠錢就算了，我也不跟你說什麼，再來你拿這，你
      拿多重？喂！東西有夠？真的有到這空間？」、「若有一
      的話，我頭殼再給你敲啦」、「我有問你這有夠重嗎？你
      還跟我說有，好家在，我都還沒動它，是我回來才動它，
      我跟你說啦，我買沒尺，我才回山頂才動它，一秤，哭么
      ，正經差太多啦……，我給你拿三個，你就應該多重給我
      」等語，而被告在電話中除一再試圖自清絕無少給情事外
      ，甚且揚言要將物品拿回來，並於詢問林昭宏秤得實際重
      量約為「零點八五或零點八六」之後，表示：「不就差零
      點一二或零點一三左右，那約差一千元左右」，林昭宏隨
      即反駁稱：「什麼差一千元東西而已，你那原的零點一只
      差一千元喔！」，被告最後只得以「我給掛保證，那錢都
      還沒有向你收，你就要先相信我說的話」等語回應，足徵
      證人林昭宏所言並非無據，堪可採信。綜上觀之，被告與
      林昭宏確實係在九十七年八月三十一日下午一時四十九分
      後之某時，彼此以行動電話相約碰面後，隨即完成第一級
      毒品海洛因之交易，迨林昭宏返家後發現被告所交付之毒
      品數量短少約零點一五公克，乃在電話中反覆質問被告，
      即令被告一再自清仍未獲釋疑。姑不論被告交付毒品之數
      量是否確有短少，及其短少數量究竟為何，然被告確於當
      日販賣第一級毒品海洛因予林昭宏之事實，已甚明灼，不
      容被告空言否認。
（二）而被告雖於本院審理時辯稱：當日下午一時四十九分許，
      伊係與林昭宏互換海洛因，應無涉及販賣毒品等金錢交易
      情事云云，然揆諸前揭通訊監察譯文所顯示之對話內容，
      被告業已表明重量差額若在零點一二或零點一三，折算價
      金約為一千元左右，倘被告與林昭宏僅係單純互換毒品，
      又何需提及換算後之短少價金多寡？尤其被告更直接言明
      ：「那錢都還沒有向你收」等語，顯見渠等二人早有約定
      販賣毒品之價金，僅因林昭宏未能同時付款以致賒欠，仍
      待被告日後再向林昭宏收取，此與一般互相交換毒品之情
      節差異至鉅。被告據此為辯已屬無稽，不足為採。況依被
      告前揭辯詞觀之，其與林昭宏果於九十七年八月三十一日
      下午互換毒品，則渠等二人理當各自擁有充裕毒品以供自
      己施用，被告根本毋庸再於同日下午五時許贈送毒品給林
      昭宏；若被告確實不計個人金錢收入而無償贈送海洛因予
      林昭宏，足見其手邊毒品充裕且為人大方慷慨，其又何需
      在同日下午一時三十九分許，先以互換毒品為名，自林昭
      宏處取得海洛因？而被告在一百年八月二十九日本院準備
      程序時，先辯稱：伊與林昭宏曾經互相調借海洛因，當天
      只是將毒品借給林昭宏，並非販賣云云；迨本院於同日訊
      問其是否將毒品交給林昭宏，被告旋即改稱：當天伊與張
      豫鵬先向林昭宏買毒品，之後再由林昭宏向伊調取海洛因
      ，但因品質、價格談不攏，所以伊並未同意，當天林昭宏
      並未拿到毒品云云；至本院於上開期日審理時，被告又供
      稱：伊先與林昭宏聯絡交易海洛因之時間及地點，再由伊
      載友人「張義哲」到跳蚤市場，由「張義哲」販賣海洛因
      予林昭宏，但價格只有三千元，數量僅有一公克云云（被
      告曾一度向本院表示認罪，旋又改稱僅是互換毒品）。綜
      觀被告歷次供述內容，或稱其與林昭宏之間「互調」、「
      互換」、「出借」、「買受」，前後有別；就林昭宏有無
      取得毒品乙節，被告亦時而肯定、時而否定，無一相符；
      要難盡信被告前揭所辯確屬實情。
（三）至於林昭宏所購買第一級毒品海洛因之數量，依據證人林
      昭宏前揭於本院審理時所述，應係以一萬二千元購買重約
      半錢（一錢為三點七五公克，半錢即一點八七五公克）之
      海洛因。以此換算林昭宏所購買每公克之海洛因單價，約
      為六千四百元（12000÷1.875＝6400），而其秤量結果重
      量短少約零點一五公克，換算結果價金差額為九百六十元
      （6400×0.15＝960）。則依上開通訊監察譯文所顯示之
      對話內容，被告表示短少數量換算後「約差一千元左右」
      ，即難謂與前揭計算結果有何明顯不符。是以證人林昭宏
      所稱之購買第一級毒品海洛因之數量、價格，應非子虛。
      而被告與林昭宏在該次對話中，雖有提及購買「一」等語
      ，惟因雙方並未敘明計量單位，且「一」或僅為一個整體
      之代稱，似難率謂必為重量一公克之意思。尤其被告在電
      話對談中已稱：「不就差零點一二或零點一三左右，那約
      差一千元左右」等語，則依被告所稱之計算方式，僅零點
      一二、零點一三公克之海洛因即已價值一千元，推算一公
      克海洛因之交易，其價金亦將達於七、八千元之譜，而無
      可能係被告所稱之僅有三千元。從而，被告於本院審理時
      所稱係由其載同友人「張義哲」與林昭宏交易毒品等情，
      雖與證人林昭宏前揭所稱在車內由被告友人交付毒品經過
      情節相符而堪採信，然當時購買第一級毒品海洛因之數量
      及金額，仍應以證人林昭宏所稱半錢、一萬二千元為準，
      而非被告冀圖淡化犯罪情節所辯解之僅有一公克、價值三
      千元云云。
（四）按刑法上之幫助犯，係指行為人不具有同謀為共同犯罪之
      意思，而僅單純出於幫助之犯意，從事犯罪構成要件以外
      之行為；倘所參與者屬構成要件以內之行為者，即應論以
      共同正犯，並非幫助犯。以販賣而言，不以販入後復行售
      出為必要，祇要有一於此，即已該當，是舉凡參與買賣之
      價、量（含品質）、時、地等重要因素之接洽、約定、收
      付款項、付取貨品作為，均屬之，一經參與上揭作為，即
      為從事該構成要件以內之行為，最高法院九十八年度台上
      字第四一七三號刑事判決闡述至明。依卷附通訊監察譯文
      及被告、證人林昭宏之陳述內容所示，被告確於電話中與
      林昭宏接洽、約定所欲購買毒品之時間及交易地點，揆諸
      前揭說明，被告自屬參與販賣第一級毒品罪構成要件行為
      之共同正犯，而非僅居於幫助犯之地位甚明，亦不因被告
      並未親自將毒品交予林昭宏或經手購毒價金，即可異其認
      定。
（五）又按販賣第一級毒品海洛因屬重大犯罪，須科以重度刑責
      ，故販賣毒品行為，均以隱匿方式為之，且既無公定價格
      ，復容易因分裝而增減份量，而每次買賣之價量，亦常隨
      雙方關係深淺、資力、需求量及對行情之認知、來源是否
      充裕等因素，而異其標準，非可一概而論。是以販賣之人
      從價差或量差中牟利之方式雖異，然其意圖營利之販賣行
      為則無二致，蓋毒品海洛因屬量微價高之物，販賣者皆有
      暴利可圖，茍非意圖販賣營利，一般人焉有可能甘冒重度
      刑責而販賣毒品？是被告確有販賣第一級毒品海洛因營利
      之犯意，至堪認定。
    綜上所陳，被告前揭所辯尚有未洽，無足採信。本案事證已
    臻明確，被告犯行洵堪認定。
二、查海洛因係毒品危害防制條例第二條第二項第一款所稱之第
    一級毒品，核被告黃奇新於前揭時、地販賣海洛因予林昭宏
    ，所為係犯毒品危害防制條例第四條第一項之販賣第一級毒
    品罪。又被告基於販賣目的而持有第一級毒品海洛因之低度
    行為，應為販賣之高度行為所吸收，不另論罪。被告與名為
    「張義哲」之成年男子，就上開販賣第一級毒品犯行，有犯
    意聯絡及行為分擔，均為共同正犯。查被告前因施用第一級
    毒品案件，經本院以九十四年度訴字第一八五九號判決判處
    有期徒刑十月確定；又因施用第一、二級毒品案件，經本院
    以九十四年度訴字第五九四一號判決分別判處有期徒刑十一
    月及三月，應執行有期徒刑一年確定；後二罪嗣經法院依中
    華民國九十六年罪犯減刑條例裁定減為有期徒刑五月十五日
    及一月十五日，另定其應執行刑為有期徒刑六月確定，再與
    首揭施用第一級毒品罪所處有期徒刑十月之刑期接續執行，
    於九十六年七月十六日在監服刑期滿執刑完畢，有臺灣高等
    法院被告前案紀錄表在卷可按。其受有期徒刑之執行完畢，
    五年內故意再犯本件法定本刑有期徒刑以上之罪，為累犯，
    除販賣第一級毒品罪之法定刑為死刑、無期徒刑部分依法不
    得加重外，餘皆依法加重其刑。又被告於本案中所為販賣第
    一級毒品犯行固屬重罪，然迄今並無證據證明其業已收取價
    金一萬二千元，且相較於販售大量毒品、動輒獲利數十萬元
    以上並嚴重危害國人身體健康之大盤交易者或毒梟而言，被
    告前揭犯行之危害程度究不能等同視之，如科予被告販賣第
    一級毒品罪之法定最低度刑即無期徒刑，將使被告人身自由
    遭受永久之剝奪，對其個人權益影響至鉅，與被告犯罪情節
    相互權衡之下，恐有刑罰過苛之虞，而非全無可值同情憫恕
    之處，本院審酌上情，認應適用刑法第五十九條酌減其刑，
    並先加後減之。爰審酌被告無視於我國政府禁絕毒害之堅定
    立場，僅圖一己私人經濟利益，任將海洛因賣予他人，致使
    買受之吸毒者更加產生依賴性及成癮性，戕害國民健康與社
    會治安程度至鉅；再參以被告犯罪動機、目的、手段、被告
    於犯罪後並未坦承犯行、智識程度等一切情狀，量處如主文
    所示之刑，以示懲儆。公訴蒞庭檢察官於本院審理時，雖具
    體求刑應執行有期徒刑十七年，惟被告於本案中，並未實際
    取得販賣第一級毒品海洛因之對價一萬二千元，檢察官恐未
    斟酌此節，以致前揭具體求刑意見稍嫌過重，而為本院所不
    採，附此敘明。
三、沒收部分：
（一）按毒品危害防制條例第十九條第一項有關沒收之規定，係
      刑法第三十八條第一項第二款、第三項之特別規定，採義
      務沒收主義，故供犯該項所列之罪所用之物，如屬於犯人
      所有，即應沒收，並不以經扣押者為限，最高法院九十八
      年度台上字第六三二號刑事判決可供參照。被告用以聯繫
      販賣第一級毒品犯行之廠牌、序號不詳之行動電話一支（
      含門號為0000000000號之ＳＩＭ卡一張），雖
      未扣案，惟既屬被告所有，業據被告於一百年十月十八日
      本院審理時供述明確，且確係供作前揭販賣第一級毒品犯
      罪之用，亦有卷附通訊監察譯文（詳如前述）可資參佐，
      仍應依毒品危害防制條例第十九條第一項之規定，諭知沒
      收，如全部或一部不能沒收時，追徵其價額。再按毒品危
      害防制條例第十九條第一項規定性質上係沒收之補充規定
      ，其中「追徵其價額」或「以其財產抵償之」係屬兩種選
      項，分別係針對現行貨幣以外之其他財產與現行貨幣而言
      。而本規定所稱「追徵其價額」者，係指所沒收之物為金
      錢以外之其他財物而無法沒收時，因其實際價值不確定，
      應追徵其價額，使其繳納與原物相當之價額，並無以其財
      產抵償之問題。倘嗣後追徵其金錢價額，不得結果而須以
      其財產抵償者，要屬行政執行機關依強制執行之法律之執
      行問題，即無不能執行之情形，自毋庸諭知「或以其財產
      抵償之」，最高法院九十九年度第五次刑事庭會議決議足
      資參照。則上開行動電話及ＳＩＭ卡既屬金錢以外之其他
      財物，倘全部或一部不能沒收時，應追徵其價額，並參諸
      最高法院前揭新近見解，毋庸再諭知「或以其財產抵償之
      」，附此敘明。
（二）再按共同正犯之犯罪所用或因犯罪所得之物採連帶沒收主
      義，乃因共同正犯於犯意聯絡範圍內，同負行為責任，且
      為避免執行時發生重複沒收之故。因此若應沒收之物係屬
      特定之物，因彼等就該沒收之物，應共同負責，且無重複
      執行沒收之疑慮，自無諭知連帶沒收之必要，最高法院九
      十八年度台上字第四００三號刑事判決亦足資遵循。上開
      行動電話及ＳＩＭ卡均屬特定之物，參諸前揭判決見解，
      本院尚無諭知連帶沒收之必要。然就追徵價額部分，事涉
      共同正犯間連帶負責之法理，且應避免重複追徵，故於全
      部或一部不能沒收時，仍應諭知被告應與共犯「張義哲」
      連帶追徵價額。
（三）另關於被告販賣第一級毒品犯罪所得部分，依據證人林昭
      宏前揭於本院審理時證稱：「以半錢一萬二的代價向被告
      購買海洛因，但錢我沒有給被告，錢我欠著，後來我有沒
      有把錢拿給他，我忘記了」等語，且卷附通訊監察譯文中
      ，被告亦明確表示：「那錢都還沒有向你收」等語，足徵
      被告與「張義哲」確實並未當場向林昭宏收取上開購毒價
      金；再依本案卷附之其他證據資料，亦無從證明林昭宏其
      後業已償還一萬二千元之購毒價款，就此部分不能認為被
      告或共犯「張義哲」已經收取價金並為其等所有，尚無依
      毒品危害防制條例第十九條第一項諭知沒收或以其等財產
      抵償之問題，附此敘明。
據上論斷，應依刑事訴訟法第二百九十九條第一項前段，毒品危
害防制條例第四條第一項、第十九條第一項，刑法第十一條、第
二十八條、第四十七條第一項、第五十九條，判決如主文。
本案經檢察官廖育賢到庭執行職務。
中    華    民    國   100    年    11    月    15    日
                  刑事第七庭    審判長法  官  洪俊誠
                                      法  官  張德寬
                                      法  官  高文崇
以上正本證明與原本無異。
如不服本判決應於收受送達後10日內向本院提出上訴書狀，並應
敘述具體理由；其未敘述上訴理由者，應於上訴期間屆滿後20日
內向本院補提理由書（均須按他造當事人之人數附繕本）「切勿
逕送上級法院」。
                                      書記官  陳彥蓉
中    華    民    國   100    年    11    月    15    日
附錄論罪科刑法條：
毒品危害防制條例第四條第一項：
製造、運輸、販賣第一級毒品者，處死刑或無期徒刑；處無期徒
刑者，得併科新臺幣一千萬元以下罰金。